【裁判字號】    97,交聲,927
【裁判日期】    970606
【裁判案由】    違反道路交通管理處罰條例聲明異議
【裁判全文】
臺灣臺北地方法院交通事件裁定         97年度交聲字第927號
原處分機關  臺北市交通事件裁決所
異  議  人
即受處分人  甲○○
上列異議人即受處分人因違反道路交通管理處罰條例案件，對於
臺北市交通事件裁決所民國97年3月31日所為之處分（原處分案
號：北市裁四字第裁22-Z00000000號），聲明異議，本院裁定如
下：
    主  文
原處分撤銷。
甲○○小型汽車駕駛人，行駛汽車於高速公路，行車速度超過規
定最高速限，未滿貳拾公里，處罰鍰新臺幣參仟元，並記違規點
數壹點。
    理  由
一、按「汽車行駛於高速公路、快速公路或設站管制之道路，行
    車速度超過規定之最高速限或低於規定之最低時速者，處汽
    車駕駛人新台幣（下同）三千元以上六千元以下之罰鍰」，
    道路交通管理處罰條例第33條第1項第1款定有明文，而「小
    型車行駛高、快速公路行車速度超過規定之最高速限未滿二
    十公里，處新臺幣三千元罰鍰，並記違規點數一點」，道路
    交通管理處罰條例（以下簡稱：條例）第63條第1項第1款及
    違反道路交通管理事件統一裁罰基準表（以下簡稱：基準表
    ）亦定有明文。
二、本件異議人即受處分人甲○○駕駛車牌號碼4889-DL號自用
    小客車，於民國96年12月22日16時53分許，行駛於國道3號
    北向155公里路段，該路段行車速限為每小時不得超過110公
    里，而受處分人駕車時速達每小時129公里，行車已超過規
    定之最高速限19公里，而未滿20公里，經內政部警政署國道
    公路警察局第七警察隊員警依據雷射槍測速設備發現並當場
    攔停舉發，其應到案日期為97年1月27日，嗣受處分人於96
    年12月28日逕向舉發機關表示不服，而原處分機關於97年3
    月31日逕依條例第33條第1項第1項、第63條第1項第1款及基
    準表等規定，裁處受處分人罰鍰4500元，並記違規點數1點
    ，受處分人提出聲明異議狀，表示不服。案經臺北市交通事
    件裁決所，因認舉發並無違誤，而移送本院處理，有卷附臺
    北市交通事件裁決所對違反道路交通管理事件不服裁決聲明
    異議案件移送書及其附件（裁決書處分案號：北市裁四字第
    裁22-Z00000000號）、聲明異議狀及內政部警政署國道公路
    警察局第七警察隊97年1月16日公警七交字第0970770056號
    函等在卷足憑。
三、聲明異議意旨略以：（一）、「汽車駕駛人之行為有下列情
    形之一，當場不能或不宜攔截製單舉發者，得逕行舉發：..
    . 七、經以科學儀器取得證據資料證明其行為違規。... 前
    項第七款之科學儀器應採固定式，並定期於網站公布其設置
    地點。」條例第7條之2第1項第7款、第2項訂有明文，國道
    警察局稱巡邏車為機動執行取締超速車輛，不受網站公布其
    設地點限制，為不當限縮解釋規定意旨。（二）異議人於舉
    發當時要求員警提供科學儀器以供檢視時，員警竟表示儀器
    數據已滅失無法提供。（三）舉發地點於國道3號北上155公
    里處，告示牌位於156.2公里處，相距1200公尺異議人已無
    反應之可能，顯然違法云云。
四、經查：
（一）、受處分人並不否認於前揭日時駕駛該自用小客車行經國
        道三號北向155公里路段，被員警當場攔截製單舉發之
        事實。
（二）、按條例第7條之2第1項已明定「... 當場不能或不宜攔
        截製單舉發者，得逕行舉發... 」，則同條第2項本文
        針對同條第1項第7款之情形，加以限制取締方式及揭露
        取締地點之規定，應限於逕行舉發之情形，始能適用，
        而不適用於當場遭員警攔截製單舉發者，此觀上開法條
        之文義甚明；本件異議人係遭員警當場攔截舉發，非因
        當場不能或不宜攔截製單舉發而逕行舉發者，自不受上
        開規定之限制。又同條第2項但書、第3項規定：「但汽
        車駕駛人之行為屬下列情形之一者，不在此限：... 九
        、行車速度超過規定之最高速限或低於規定之最低速限
        。」、「對於前項第九款之違規行為，採用固定或非固
        定式科學儀器取得證據資料證明者，於一般道路須至少
        於一百公尺，於高速公路、快速公路須至少於三百公尺
        前，明顯標示之。」，核此規定，係於符合同條第2項
        但書第9款所設例外情形時，員警得以車輛機動舉發違
        規行為，同時不受揭露取締地點規定之限制；是本件異
        議人於該路段超速行駛之違規，員警本得以車輛機動舉
        發之，且無須於網站上公布其地點，異議人所稱舉發機
        關不當限縮解釋法令，顯然對法令有所誤解。
（三）、又異議人稱，於舉發當時要求員警提供科學儀器以供檢
        視時，員警竟表示儀器數據已滅失無法提供。經當時舉
        發員警乙○○於97年5月19日到庭結證證稱：「我有告
        知異議人已超速，且把數據給異議人看之後才依法告發
        。」證人身為執法人員，與異議人既素不相識，且無任
        何宿怨仇隙，衡情證人應無在執行交通勤務中，刻意舉
        發素不相識、毫無冤仇之異議人，且甘冒偽證之罪責，
        於本院調查中到庭具結為虛偽之陳述，以羅織誣陷異議
        人之可能或必要，是應認證人乙○○上開之證詞為可採
        。
（四）、行車速度超過規定之最高速限或低於規定之最低速限之
        違規行為，採用固定或非固定式科學儀器取得證據資料
        證明者，於一般道路須至少於100公尺，於高速公路、
        快速公路須至少於300公尺前，明顯標示之，此條例第7
        條之2第3項定有明文，按受處分人被拍照的地點為國道
        3號155公里北上路段，而北上156.2公里路旁即豎有「
        前有測速照相」之標示，有員警提出照片1紙附卷可查
        ，此標示距離拍照採證地點1200公尺前，堪認其設置合
        法；而異議人所稱標示牌設置地點相距舉發地點已相距
        1200公尺已無反應之可能，然查，異議人當時行駛速度
        為每小時129公里，行駛1200公尺僅需約33秒鐘之時間
        ，其時間並非長久，顯無異議人所稱已無反應可能。況
        主管機關設立「前有測速照相」告示牌，僅在提醒駕駛
        人行車時應遵守該路段速限，不論主管機關有無設置告
        示牌，駕駛人均有遵守速限行車之義務，自不得以主管
        機關告示牌設置位置距離測速照相機之遠近，遽以指摘
        原處分不當。
五、綜上所述，異議人之異議為無理由，而原處分機關逕依條例
    第33條第1項第1項、第63條第1項第1款及基準表等規定，裁
    處受處分人罰鍰4500元，並記違規點數1點，固非全無依據
    ，惟本件異議人既已於應到案日期前向舉發機關陳述意見表
    示不服，則原處分機關誤以為異議人逾越應到案日期60日以
    上，逕依基準表裁罰異議人最高額罰鍰4500元，即難認為允
    恰，本件原處分既有不合之處，自應由本院將原處分撤銷，
    並依據道路交通管理處罰條例第33條第1項第1款、第63條第
    1項第1款及基準表之規定，裁處如主文第2項所示，以資適
    法。
據上論斷，應依道路交通案件處理辦法第20條前段，裁定如主文
。
中    華    民    國    97    年    6    月    6      日
                  交通法庭  法  官  張文俊
以上正本證明與原本無異。
如不服本裁定，應於裁定送達後5日內，向本院提出抗告狀。
                            書記官  陳鳳瀴
中    華    民    國    97    年    6    月    6      日


司法院資訊處製作；財團法人民間司法改革基金會備份。
